福建連江地方法院刑事判決　　　　　　　　　　　　　　九十三年度簡上字第一號
　　上　訴　人　丙○○　男　五.
　　即　被　告
右上訴人因贓物案件，不服本院連江簡易庭中華民國九十二年十一月二十一日所為九
十二年度連簡字第二四號第一審刑事簡易判決（聲請簡易判決處刑案號：福建金門地
方法院檢察署九十二年度連偵字第八九號），提起上訴，本院管轄第二審之合議庭判
決如左：
    主  文
上訴駁回。
    事  實
一、丙○○明知乙○○所持有之ＳＡＭＳＵＮＧ牌、Ｖ二ＯＯ型行動電話一支（原為
    周正楷所有，於民國九十二年九月十三日十二時許，在連江縣南竿鄉介壽村四七
    之六號「飛馬網咖店」內遺失，遭乙○○於同日十二時五十分許在該店門前之水
    溝蓋上拾獲後侵占，且乙○○侵占遺失物犯行，業經本院以九十二年度連簡字第
    二四號判處罰金四千元確定），係屬來路不明之贓物，竟於九十二年九月十三日
    下午十三時許，在連江縣南竿鄉介壽村二四三號其獨資經營之「遠東電信百貨店
    」內收受上開行動電話，並將該行動電話置於店內櫥窗供顧客選購，嗣經周正楷
    於同年月二十日十六時許，在前開店內發現該行動電話，因該行動電話外表有刮
    傷而認出為其所遺失，乃委託同袍甲○○佯稱向丙○○購買，丙○○告稱該行動
    電話是全新且價格為新台幣（下同）一萬五千元，經甲○○使用該行動電話而浮
    現周正楷之相片後，確定該行動電話確為周正楷所遺失，周正楷隨即報警處理而
    查悉上情。
二、案經被害人周正楷訴由連江縣警察局移送福建金門地方法院檢察署檢察官偵查起
    訴。
    理  由
一、訊據被告丙○○固承認於右揭時地收受乙○○所交付之前開行動電話，並將之擺
    放於店內櫥窗展售之事實，惟矢口否認有何收受贓物之犯行，辯稱；當天乙○○
    來店稱該行動電話係其所有，並簽立讓渡書委託伊以三千元價格代為出售，因此
    伊不知道該行動電話是撿來的贓物云云。經查：
    (一)前開行動電話係周正楷於九十二年九月十三日中午十二時許在連江縣南竿鄉介
      壽村四七之六號「飛馬網咖店」內遺失之事實，業據被害人周正楷指述綦詳（
      見九十二年度連偵字第八九號卷第二、三頁），並有贓物認領保管單一紙附卷
      可參，是該行動電話為贓物應堪認定。
    (二)被告雖辯稱收受時不知該行動電話為贓物，然證人乙○○曾於警詢中供稱：「
      伊認識丙○○，與他沒有恩怨，伊撿到手機後拿到遠東書局去問型號與功能，
      丙○○說要代伊販賣，販賣後會給伊三千元，丙○○並沒有核對伊之
      伊有告訴丙○○說手機是撿到的，讓渡書上乙○○姓名是伊本人親簽無誤，因
      為丙○○說簽讓渡書只是形式，」等語（見上開偵查卷第四頁背面及第五頁）
      ，復於偵訊中供稱：「伊拾獲手機後去介壽商場買東西，見有手機店就去詢問
      老闆丙○○該手機是何型式，有告訴他手機是伊拾獲的，丙○○說幫伊賣撿到
      的手機，問伊有無證件，伊說沒有，他說賣出後聯絡伊並給伊三千元」（見上
      開偵查卷第二八頁）等語，由上觀之，證人乙○○與被告素無恩怨，實無蓄意
      誣陷被告之理，且證人乙○○於警詢及偵訊之供述前後一致，亦無矛盾，足以
      採信，況證人乙○○此部分侵占遺失物犯行亦經檢察官聲請簡易處刑，由本院
      以九十二年度連簡字第二四號判處罰金四千元確定在案，有該判決書在卷可稽
      。再者，讓渡書內容為「茲讓售三星Ｘ七八九手機一台無配件」，此有讓渡書
      在卷足憑，被告於本院九十三年五月二十一日訊問時稱：「讓渡書所載讓售三
      星Ｘ七八九手機一台無配件是伊寫的，伊對手機型號不清楚，才會寫成Ｘ七八
      九，其實是Ｖ二ＯＯ，伊拿到手機時，並沒有試機，不知道手機是好是壞」，
      經查被告自八十七年二月二十七日獨資經營遠東電信百貨店，其營業項目之一
      為電信器材零售，有營利事業登記證在卷可參，衡諸被告既係從事行動電話手
      機買賣交換業務之人，經手買賣之行動電話等物非少，依其工作及社會歷練經
      驗，對其所收購之行動電話來源是否正當，本應盡其注意責任，惟乙○○持前
      開行動電話至被告店內詢問時，並未提出行動電話來源之相關證明文件（如保
      證書或授權書等），被告自應對行動電話來源詳加查證，若非已盡客觀、合理
      之周詳詢問與調查，足認來源正當，否則極易令人與贓物產生聯想，是依被告
      工作及社會歷練經驗，倘乙○○果持上開行動電話來店內欲低價兜售，被告焉
      能率爾輕信而無所疑，是被告辯稱不知收購之該行動電話型號、未檢查該中古
      行動電話之使用狀況，且讓渡書上並無填載行動電話序號云云，前揭辯解，顯
      與其個人工作、社會歷練經驗有違，亦與交易常情及經驗法則相悖，自難認被
      告已盡注意義務，以確保中古手機來源正當，是被告所辯上情應係事後卸責之
      詞，尚不足採。
    (三)上開ＳＡＭＳＵＮＧ牌、Ｖ二ＯＯ型行動電話當時市價為一萬五千元等情，業
      據被害人周正楷於警詢時證述屬實（見上開偵查卷第二頁背面），被告亦不否
      認此節，而證人甲○○於警詢證稱：「伊受周正楷請託至遠東書局詢問價格及
      察看手機特徵，伊與老闆丙○○洽談的價格為一萬五千元，老闆丙○○並告訴
      伊該手機是全新手機」（見上開偵查卷第九頁背面）等語明確，而被告丙○○
      於偵查中時自承：「伊告訴乙○○該手機價值三千元」（見上開偵查卷第三九
      頁背面），是被告以三千元價格幫乙○○代售，而欲以一萬五千元價格出售與
      甲○○，打算從中賺取一萬二千元之價差利益，已甚明確，顯見其明知該行動
      電話為贓物甚明，本件事證明確，被告犯行洵堪認定，應依法論科。
二、核被告丙○○所為，係犯刑法第三百四十九條第一項之收受贓物罪。
三、原審判決以被告罪證明確，適用刑法第三百四十九條第一項、第四十一條第一項
    前段、罰金罰鍰提高標準條例第一條前段、第二條規定，並審酌被告犯罪之動機
    、手段、目的、犯後態度等一切情狀，量處有期徒刑三月，並諭知易科罰金之折
    算標準。經核其認事、用法，洵屬正確，量刑亦稱妥適。被告上訴意旨，仍執前
    詞，指摘原判決不當，為無理由，應予駁回。
據上論斷，應依刑事訴訟法第四百五十五條之一第一項、第三項、第三百六十八條，
判決如主文。
本案經檢察官劉承武到庭執行職務。
中　　　華　　　民　　　國　　九十三　　年　　　七　　　月　　二十九　　日
                          福建連江地方法院刑事庭
                              審判長法  官  洪曉能
                                    法  官  楊晴翔
                                    法  官  高雅敏
右正本證明與原本無異。
本判決不得上訴。
                                      書記官  韓經綸
中　　　華　　　民　　　國　　九十三　　年　　　七　　　月　　二十九　　日
附錄本案論罪科刑法條全文：
刑法第三百四十九條：
收受贓物者，處三年以下有期徒刑、拘役或五百元以下罰金。
搬運、寄藏、故買贓物或為牙保者，處五年以下有期徒刑、拘役或科或併科一千元以
下罰金。
因贓物變得之財物，以贓物論。
